【裁判字號】    95,訴,854
【裁判日期】    951220
【裁判案由】    違反槍砲彈藥刀械管制條例
【裁判全文】
臺灣屏東地方法院刑事判決               95年度訴字第854號
公  訴  人  臺灣屏東地方法院檢察署檢察官
被      告  甲○○
                    現在臺灣屏東監獄竹田分監執行中
            乙○○
                    現在臺灣屏東監獄竹田分監執行中
共      同
指定辯護人  本院公設辯護人  丙○○
上列被告等因違反槍砲彈藥刀械管制條例案件，經檢察官提起公
訴（95年度偵字第2930號），本院判決如下：
    主  文
甲○○未經許可，寄藏可發射子彈具有殺傷力之改造手槍，處有
期徒刑年貳月，併科罰金新臺幣陸萬元，罰金如易服勞役，以
新臺幣壹仟元折算壹日，扣案之改造手槍壹支（含彈匣壹個、槍
枝管制編號：0000000000）及子彈壹顆均沒收；又共
同未經許可，出借可發射子彈具有殺傷力之改造手槍，處有期徒
刑伍年貳月，併科罰金新臺幣捌萬元，罰金如易服勞役，以新臺
幣壹仟元折算壹日，扣案之改造手槍壹支（含彈匣壹個、槍枝管
制編號：0000000000）及子彈壹顆均沒收。應執行有
期徒刑捌年，併科罰金新臺幣拾貳萬元，罰金如易服勞役，以新
臺幣壹仟元折算壹日，扣案之改造手槍壹支（含彈匣壹個、槍枝
管制編號：0000000000）及子彈壹顆均沒收。
乙○○未經許可，寄藏可發射子彈具有殺傷力之改造手槍，處有
期徒刑年陸月，併科罰金新臺幣陸萬元，罰金如易服勞役，以
新臺幣壹仟元折算壹日，扣案之改造手槍壹支（含彈匣壹個、槍
枝管制編號：0000000000）及子彈壹顆均沒收；又共
同未經許可，出借可發射子彈具有殺傷力之改造手槍，處有期徒
刑伍年陸月，併科罰金新臺幣捌萬元，罰金如易服勞役，以新臺
幣壹仟元折算壹日，扣案之改造手槍壹支（含彈匣壹個、槍枝管
制編號：0000000000）及子彈壹顆均沒收。應執行有
期徒刑捌年捌月，併科罰金新臺幣拾貳萬元，罰金如易服勞役，
以新臺幣壹仟元折算壹日，扣案之改造手槍壹支（含彈匣壹個、
槍枝管制編號：0000000000）及子彈壹顆均沒收。
    事  實
一、乙○○明知具有殺傷力之改造手槍及子彈，分別係槍砲彈藥
    刀械管制條例第4 條第1 項第1 款、第2 款所列管之槍砲、
    彈藥，非經中央主管機關許可，不得持有、寄藏，竟基於寄
    藏具有殺傷力之改造手槍及子彈之犯意，於93年間受其友人
    李東越（已歿）之委託，同意李東越將仿WALTHER 廠PPK/S
    型半自動手槍製造之槍枝換裝土造金屬槍管而成之改造手槍
    1 枝（含彈匣1 個，槍枝管制編號：0000000000號）及具殺
    傷力之直徑約7.6mm 金屬彈頭之土造子彈2 顆藏放在其所居
    住位於屏東縣長治鄉進興村進興巷111 之5 號之住處後方，
    ，而未經許可寄藏上開改造手槍及子彈，迨於95年2 月底，
    甲○○得知乙○○處藏有上開改造手槍及子彈，乃出於好奇
    而向乙○○要求查看上開改造手槍及子彈，乙○○則應允之
    並要求甲○○自行至其上開住處後方拿取上開改造手槍及子
    彈，且囑甲○○將上開改造手槍及子彈藏放妥當，甲○○亦
    明知上開改造手槍及子彈，分別係槍砲彈藥刀械管制條例第
    4 條第1 項第1 款、第2 款所列管之槍砲、彈藥，非經中央
    主管機關許可，不得持有、寄藏，竟仍基於寄藏具有殺傷力
    之改造手槍及子彈之犯意，於取得上開改造手槍及子彈後，
    即將之藏放在其位於屏東縣長治鄉○○村○○路208 巷22之
    9 號之住處內，而未經許可寄藏上開改造手槍及子彈。嗣於
    95年3 月8 日上午某時，申湘陽（經檢察官另行起訴）因其
    雇主積欠薪資而欲與之理論，乃向乙○○商借上開改造手槍
    及子彈以壯聲勢，乙○○即同意之並電聯甲○○告以申湘陽
    欲借用上開改造手槍及子彈之事，甲○○即與乙○○共同基
    於出借具有殺傷力之改造手槍及子彈之犯意聯絡，由甲○○
    於同日17時許，在位於屏東縣屏東市○○路之綠屋泡沫紅茶
    店內，將上開改造手槍及子彈出借予申湘陽，旋於同日17時
    20分許，為警於對乙○○、甲○○通訊監察中即時發覺，而
    在屏東縣屏東市○○街106 號前查獲申湘陽，並扣得上開改
    造手槍及子彈，再循線查獲乙○○、甲○○。
二、案經屏東縣警察局報請臺灣屏東地方法院檢察署檢察官偵查
    起訴。
    理  由
一、關於證據能力之意見：
  (一)證人申湘陽於95年3 月9 日、同年4 月13日、同年5 月6 日
    偵查中經具結所為之證述（見95年度偵字第1813號卷第14頁
    、第38頁、第50頁）；證人即共同被告甲○○於95年5 月4
    日偵查中經具結所為之證述（見95年度偵字第2930號卷第5
    頁），均未見檢察官在偵查時有不法取供之情形，被告乙○
    ○、甲○○、辯護人亦未曾釋明上開證述有何顯不可信之情
    況，是渠等於偵查中之上開證述依刑事訴訟法第159 條之1
    第2 項之規定，自得為證據。另證人申湘陽、乙○○、甲○
    ○於警詢時之陳述，其性質雖均屬傳聞證據，且查無符合刑
    事訴訟法第159 條之1 至之4 之情形，惟渠等於警詢時之陳
    述，業經於本院於審判程序時予以提示並告以要旨，且各經
    當事人及辯護人表示意見，當事人及辯護人已知上述筆錄乃
    傳聞證據，且均未於言詞辯論終結前對該筆錄內容異議，是
    渠等於警詢時之陳述依刑事訴訟法第159 條之5 之規定，得
    為證據。
  (二)又證人依法應具結而未具結者，其證言不得作為證據，刑事
    訴訟法第158 條之3 規定甚明，查其立法理由旨在擔保該證
    人之證言，係據實陳述之可信性，故未依法具結者，依證據
    絕對排除法則，當然無證據能力，不得作為論罪之基礎，自
    不得因當事人於審判程序之同意，或未於言詞辯論終結前聲
    明異議而視為同意，即可認該未具結之證言得作為證據，亦
    即縱有同法第159 條之5 第1 、2 項之情形，亦應受同法第
    158 條之3 規定之限制，又共同被告對其他共同被告之案件
    而言，為被告以外之第三人，本質上屬於證人，自有上開規
    定之適用（最高法院94年度台上字第4298號判決意旨可資參
    照）。查共同被告乙○○於95年5 月4 日、同年月9 日偵查
    中陳述時（見95年度偵字第2930號卷第20頁、第54頁），及
    被告乙○○、甲○○、證人申湘陽於95年6 月16日偵查中對
    質時（見偵卷第141 頁）均未經具結，且渠等無依法不得令
    具結之情形，揆諸上揭說明，渠等於偵查中之上開陳述，不
    得作為證明被告乙○○、甲○○犯罪之證據，均予敘明。
  (三)再依刑事訴訟法第198 條、第208 條之規定，所謂鑑定乃指
    於刑事訴訟程序中為取得證據資料而由檢察官或法官指定具
    有特別知識經驗之鑑定人、學校、機關或團體，就特定之事
    物，以其專業知識加以分析、實驗而作判斷，以為偵查或審
    判之參考。故而，不論鑑定人或鑑定機關、學校、團體，均
    應由檢察官或法官視具體個案之需要而為選任，始符合刑事
    訴訟法第198 條、第208 條之規範本旨，否則所為鑑定，仍
    屬於傳聞證據。但對於司法警察機關調查中之案件，或有量
    大或急迫之情形，為因應實務之現實需求，認為當然有鑑定
    之必要者，基於檢察一體原則，得由該管檢察長對於轄區內
    之案件，以事前概括選任鑑定人或囑託鑑定機關（團體）之
    方式，俾便轄區內之司法警察官、司法警察對於調查中之此
    類案件，得即時送請事前已選任之鑑定人或囑託之鑑定機關
    （團體）實施鑑定，有法務部92年9 月1 日法檢字第092003
    5083號函可按。而臺灣高等法院檢察署檢察長概括選任法務
    部調查局、內政部警政署刑事警察局為「槍彈有無殺傷力之
    鑑定」鑑定機關，有臺灣高等法院檢察署92年10月15日檢文
    允字第0921001322號函附之臺灣高等法院檢察署檢察長概括
    選任鑑定機關名冊可按。是鑑定本件扣案之槍彈是否有殺傷
    力之內政部警政署刑事警察局95年3 月29日刑鑑字第095004
    0968號槍彈鑑定書，雖由屏東縣警察局刑事警察大隊逕送請
    內政部警政署刑事警察局鑑定，惟內政部警政署刑事警察局
    為臺灣高等法院檢察署檢察長事前概括選任鑑定機關，其所
    為之鑑定結果，自有證據能力。
二、上揭事實，業據被告甲○○於警詢時、偵查中及本院審理時
    及被告乙○○於本院審理時坦承不諱，核與證人申湘陽於警
    詢時、偵查中證述向被告乙○○借用上開改造手槍及子彈，
    而由被告甲○○交付之情相符，並有通訊監察譯文（見95年
    度偵字第1813號卷第32頁至第35頁）及臺灣屏東地方法院檢
    察署通訊監察書（見同上偵卷第54頁、第55頁）在卷足憑，
    復有改造手槍1 枝及子彈2 顆扣案可稽，且扣案之改造手槍
    及子彈經送請內政部警政署刑事警察局鑑驗，結果認送鑑八
    釐米手槍1 枝（槍枝管制編號：0000000000號），認係由仿
    WALTHER 廠PPK/S 型半自動手槍製造之槍枝換裝土造金屬槍
    管而成之改造手槍，經檢視，欠缺保險鈕保險，惟不影響擊
    發功能，仍可供擊發適用子彈使用，認具殺傷力；送鑑手槍
    子彈2 顆，認均係直徑約7.6mm 金屬彈頭之土造子彈，經採
    樣1 顆試射，可擊發，認具殺傷力等情，有該局95年3 月29
    日刑鑑字第0950040968號槍彈鑑定書在卷足憑（見同上偵卷
    第23頁至第25頁），堪信被告乙○○、甲○○上開自白確與
    事實相符，本件事證明確，被告乙○○、甲○○未經許可寄
    藏改造手槍、子彈及共同未經許可出借改造手槍、子彈之犯
    行均堪認定。
三、核被告乙○○、甲○○所為，均係犯槍砲彈藥刀械管制條例
    第8 條第2 項之未經許可出借可發射子彈具有殺傷力之改造
    手槍罪、同條例第8 條第4 項之未經許可寄藏可發射子彈具
    有殺傷力之改造手槍罪、同條例第12條第2 項之未經許可出
    借子彈罪、同條例第12條第4 項之未經許可寄藏子彈罪。被
    告乙○○、甲○○行為後，刑法第33條第5 款經修正公布施
    行，修正前刑法第33條第5 款規定：「罰金：1 元以上。」
    ，若換算為新臺幣，僅為新臺幣3 元，修正後刑法第33條第
    5 款則規定：「罰金：新臺幣1 千元以上，以百元計算之。
    」，比較新舊法結果，就槍砲彈藥刀械管制條例第8 條第2
    項、第4 項、第12條第2 項、第4 項之併科罰金刑部分，修
    正前刑法第33條第5 款所定罰金刑之下限較有利於被告乙○
    ○、甲○○而應適用之，合先敘明。被告乙○○係受其友人
    李東越之委託，始提供場所藏放上開改造手槍及子彈，其所
    為應屬未經許可寄藏改造手槍及子彈，則公訴意旨認被告乙
    ○○所為係未經許可持有改造手槍及子彈云云，即有所誤會
    。被告乙○○、甲○○就未經許可出借改造手槍及子彈犯行
    間，互有犯意聯絡及行為分擔，均為共同正犯；至被告乙○
    ○係為李東越寄藏上開改造手槍及子彈、被告甲○○則係為
    乙○○寄藏上開改造手槍及子彈，是被告乙○○、甲○○就
    其個別所為之寄藏犯行，難認有何犯意聯絡，自不論以共同
    正犯。又寄藏係受人委託代為保管，其保管之本身所為之持
    有，既係寄藏之當然結果，法律上自宜僅就寄藏行為為包括
    之評價，不應另就持有予以論罪（最高法院74年台上字第34
    00號判例參照），是被告乙○○以寄藏之意思而持有李東越
    所交付保管之上開改造手槍、子彈；及被告甲○○以寄藏之
    意思而持有乙○○所交付保管之上開改造手槍、子彈，該持
    有之行為，均不另論罪。被告乙○○、甲○○寄藏之子彈雖
    共2 顆，然僅侵害1 社會法益，係屬單純一罪。被告乙○○
    、甲○○分別以1 行為同時寄藏改造手槍、子彈而觸犯槍砲
    彈藥刀械管制條例第8 條第4 項之罪、同條例第12條第4 項
    之罪，及被告乙○○、甲○○共同以1 行為同時出借改造手
    槍、子彈而觸犯槍砲彈藥刀械管制條例第8 條第2 項之罪、
    同條例第12條第2 項之罪，均為想像競合犯，應依刑法第55
    條之規定從一重之未經許可，寄藏可發射子彈具有殺傷力之
    改造改造手槍罪及未經許可，出借可發射子彈具有殺傷力之
    改造手槍罪處斷。被告乙○○、甲○○所犯未經許可，寄藏
    可發射子彈具有殺傷力之改造手槍罪及未經許可，出借可發
    射子彈具有殺傷力之改造手槍罪2 罪間，犯意個別，行為互
    殊，應予分論併罰。爰審酌被告乙○○、甲○○未經許可寄
    藏上開改造手槍及子彈，復率爾出借他人，對社會治安已構
    成嚴重之潛在威脅，惡性非輕，又被告乙○○寄藏上開改造
    手槍及子彈之時間較長，且亦係經其決意而將上開改造手槍
    及子彈出借，惡性較被告甲○○重，並兼衡渠等寄藏改造手
    槍及子彈之數量，犯罪之動機、目的，惟未具體造成危害，
    及犯罪後均坦承犯行，態度良好等一切情狀，分別量處如主
    文所示之刑。再被告乙○○、甲○○行為後，刑法第42條關
    於易服勞役之規定亦經修正公布施行，罰金罰鍰提高標準條
    例第2 條亦經刪除，修正前刑法第42條第2 項規定：「易服
    勞役以一元以上三元以下，折算一日。但勞役期限不得逾六
    個月。」；刪除前罰金罰鍰提高標準條例第2 條規定：「依
    刑法第四十一條易科罰金或第四十二條第二項易服勞役者，
    均就其原定數額提高為一百倍折算一日；法律所定罰金數額
    未依本條例提高倍數，或其處罰法條無罰金刑之規定者，亦
    同。」，則本件被告乙○○、甲○○行為時之易服勞役折算
    標準，應以銀元300 元折算1 日，經折算為新臺幣後，應以
    新臺幣900 元折算為1 日，惟修正後刑法第42條第3 項規定
    ：「易服勞役以新臺幣一千元、二千元或三千元折算一日。
    但勞役期限不得逾一年。」，比較新舊法之易服勞役折算標
    準，修正後刑法第42條第3 項前段之規定較有利於被告乙○
    ○、甲○○，爰依修正後刑法第42條第3 項前段之規定，諭
    知本件易服勞役之折算標準。另被告乙○○、甲○○行為後
    ，刑法第51條亦經修正公布施行，修正前刑法第51條規定：
    「數罪併罰，分別宣告其罪之刑，依左列各款定其應執行者
    ：」其中第5 款規定：「宣告多數有期徒刑者，於各刑中之
    最長期以上，各刑合併之刑期以下，定其刑期。但不得逾二
    十年。」，修正後刑法第51條第5 款規定：「宣告多數有期
    徒刑者，於各刑中之最長期以上，各刑合併之刑期以下，定
    其刑期。但不得逾三十年。」，比較新舊法之定應執行刑最
    高刑度，修正前刑法51條第5 款之規定較有利於被告乙○○
    、甲○○；而同法第51條第7 款並未見修正，自亦應逕行適
    用修正前刑法第51條第7 款之規定，爰依修正前刑法51條第
    5 款、第7 款之規定，就被告乙○○、甲○○分別定其應執
    行之刑暨就渠等科罰金部分均諭知易服勞役之折算標準，以
    資懲儆。
四、扣案之由仿WALTHER 廠PPK/S 型半自動手槍製造之槍枝換裝
    土造金屬槍管而成之改造手槍1 枝（含彈匣1 個，槍枝管制
    編號：0000000000號）及具殺傷力之直徑約7.6mm 金屬彈頭
    之土造子彈1 顆（原扣得2 顆，經鑑驗時實際擊發試射1 顆
    ，尚餘1 顆），均屬違禁物，不問屬於犯人與否，均應依刑
    法第38條第1 項第1 款之規定宣告沒收。至扣案經鑑驗而試
    射之子彈1 顆，因已不具殺傷力，已非為違禁物，爰均不併
    予宣告沒收，併此敘明。
據上論斷，應依刑事訴訟法第299 條第1 項前段，槍砲彈藥刀械
管制條例第8 條第2 項、第4 項、第12條第2 項、第4 項，刑法
第11條前段、第28條、第55條、第42條第3 項、第38條第1 項第
1 款、第2 條第1 項、修正前刑法51條第5 款、第7 款，判決如
主文。
本案經檢察官陳川傑到庭執行職務。
中    華    民    國    95    年    12    月    20    日
                  刑事第五庭    審判長法  官    石家禎
                                      法  官    李宜娟
                                      法  官    林家聖
以上正本證明與原本無異。
如不服本判決應於收受本判決送達後10日內向本院提出上訴書狀
，其未敘述上訴理由者，並得於提起上訴後10日內向本院補提理
由書狀（均須按他造當事人之人數附繕本）「切勿逕送上級法院
」
中    華    民    國    95    年    12    月    20    日
                                書記官  莊正彬
附錄本案論罪科刑法條全文：
槍砲彈藥刀械管制條例第8條
未經許可，製造、販賣或運輸鋼筆槍、瓦斯槍、麻醉槍、獵槍、
空氣槍或第4 條第1 項第1 款所定其他可發射金屬或子彈具有殺
傷力之各式槍砲者，處無期徒刑或5 年以上有期徒刑，併科新臺
幣1 千萬元以下罰金。
未經許可，轉讓、出租或出借前項所列槍枝者，處5 年以上有期
徒刑，併科新臺幣1 千萬元以下罰金。
意圖供自己或他人犯罪之用，而犯前二項之罪者，處無期徒刑或
7 年以上有期徒刑，併科新臺幣1 千萬元以下罰金。
未經許可，持有、寄藏或意圖販賣而陳列第1 項所列槍枝者，處
3 年以上10年以下有期徒刑，併科新臺幣700 萬元以下罰金。
第1 項至第3 項之未遂犯罰之。
槍砲彈藥刀械管制條例第12條
未經許可，製造、販賣或運輸子彈者，處1 年以上7 年以下有期
徒刑，併科新台幣500 萬元以下罰金。
未經許可，轉讓、出租或出借子彈者，處6 月以上5 年以下有期
徒刑，併科新台幣300 萬元以下罰金。
意圖供自己或他人犯罪之用，而犯前二項之罪者，處3 年以上10
年以下有期徒刑，併科新台幣700 萬元以下罰金。
未經許可，持有、寄藏或意圖販賣而陳列子彈者，處5 年以下有
期徒刑，併科新台幣300 萬元以下罰金。
第1 項至第3 項之未遂犯罰之。


司法院資訊處製作；財團法人民間司法改革基金會備份。
